【裁判字號】    99,交聲,365
【裁判日期】    991018
【裁判案由】    違反道路交通管理處罰條例聲明異議
【裁判全文】
臺灣花蓮地方法院交通事件裁定         99年度交聲字第365號
原處分機關  交通部公路總局臺北區監理所花蓮監理站
異  議  人
即受處分人  甲○○
上列異議人即受處分人因違反道路交通管理處罰條例案件，對於
交通部公路總局臺北區監理所花蓮監理站民國99年 8月10日所為
之處分（原處分案號：花監違字第裁44-P00000000號）聲明異議
，本院裁定如下：
    主  文
異議駁回。
    理  由
一、原處分意旨略以：異議人即受處分人甲○○（下稱異議人）
    於民國99年6月7日21時30分許，駕駛車牌號碼 GI-0579號自
    用小客車，在花蓮縣花蓮市○○路由南往北方向行駛左轉和
    平路，因有「轉彎車不讓直行車先行」之違規行為，經花蓮
    縣警察局花蓮分局中華派出所員警掣單舉發，經原處分機關
    於99年 8月10日以異議人有「轉彎車不讓直行車先行」之違
    規事實，依道路交通管理處罰條例第48條第1項第6款、第63
    條第1項規定裁處異議人罰鍰新臺幣（下同）900元並記違規
    違規點數1點在案。
二、異議意旨略以：(一)本案發生當時，異議人在花蓮縣花蓮市○
    ○路由南往北方向左轉和平路時，確實有看到對方狄臣孝（
    下稱相對人）駕駛 9D-7743號來車，行駛在對向快車道上，
    由於距離尚遠，異議人自忖絕對可以順利通過，未料異議人
    左轉已經通過對向車道的快車道，於慢車道上，相對人卻忽
    然向右方偏離，駛向異議人已經左轉到慢車道的座車，造成
    相對人車輛之右前側擦撞到異議人車輛右後側，本案並不是
    異議人撞及相對人，而是相對人的右前側撞上異議人的後側
    ，倘若相對人不偏離其快車道的正前方向，或及時煞車，本
    案即可避免發生，故本案交通事故的疏忽責任應由相對人負
    責，而非異議人。(二)本案發生時，執勤員警曾訊問相對人何
    以經過事發地點，相對人答稱他剛剛看過醫生，並吃了感冒
    藥，精神有點恍惚，但員警卻未再做進一步的檢驗、追查或
    處置，即以「轉彎車不讓直行車先行」之名，向異議人開出
    罰單，員警便宜行事致如此草率，致異議人蒙受冤屈。異議
    人認本案員警處理有疏失，且合理懷疑相對人是故意為之以
    詐騙修車費，爰請求撤銷原處分云云。
三、按「汽車駕駛人轉彎時，有下列情形之一者，處新臺幣 600
    元以上1800元以下罰鍰：…三、行經交岔路口未達中心處，
    佔用來車道搶先左轉彎。…六、轉彎車不讓直行車先行。…
    。」、「汽車駕駛人有下列各款所列條款之一者，除依原條
    款處罰鍰外，並予記點：一、有第33條第1項、第2項、第38
    條第1項、第40條、第45條、第47條第1款至第3款、第 48條
    、第49條或第60條第1項、第2項第1款、第2款情形之一者，
    各記違規點數1點。」，道路交通管理處罰條例第48條第1項
    第3款、第6款、第63條第1項第1款分別定有明文。
四、經查：
  (一)異議人於99年6月7日21時30分許駕駛車牌號碼 GI-0579號自
    用小客車（下稱異議人自小客車）沿花蓮縣花蓮市○○路由
    南往北方向行駛，行經中華路與和平路之交岔路口處，欲左
    轉至和平路行駛，適相對人狄臣孝駕駛車牌號碼 9D-7743號
    自用小客車（下稱相對人自小客車）沿花蓮縣花蓮市○○路
    由北往南方向直行至該路口，異議人之自小客車右後保險桿
    與相對人之自小客車右前側發生擦撞等事實，為異議人所不
    爭執，並有道路交通事故現場圖、調查報告表(一)(二)及現場照
    片12幀附卷可證。
  (二)查依異議人之行車方向，異議人駕駛小客車沿花蓮市○○路
    由南往北於交岔路口欲左轉和平路，本應到達交岔路口中心
    線始左轉於和平路往西行向之車道行駛，惟依道路交通事故
    現場圖所示，異議人之自小客車由中華路左轉和平路，於擦
    撞後停於交岔路口內和平路往東行向車道之位置，其車身尾
    部仍位於交岔路口內和平路往東行向與相對人北往南行向象
    限之交岔路口處，顯可見異議人未到達交岔路口中心線即佔
    用來車道搶先左轉彎；再參異議人進入路口至擦撞地點與相
    對人進入路口至擦撞地點間之距離觀之，異議人於進入路口
    搶先左轉時，相對人狄臣孝亦通過停止線進入路口，且二車
    於交岔路口發生擦撞，可見當時二車之距離並非轉彎之安全
    距離，是異議人見有直行車駛來自應讓直行車先行，詎異議
    人未讓直行車先行，且佔用來車道搶先左轉，自有道路交通
    管理處罰條例第48條第3款、第6款之違規行為。異議人雖陳
    述，相對人狄臣孝有表示剛看過醫生吃感冒藥，精神有恍惚
    之情形，然相對人縱有未注意車前狀況，未及時煞車而發生
    擦撞，惟不能使異議人之違規行為因而免責。異議人上開所
    辯，委無可採。本件異議人行經交岔路口未達中心處，佔用
    來車道搶先左轉彎之違規行為雖未據舉發，惟異議人以一行
    為同時違反道路交通管理處罰條例第48條第3款、第6款規定
    ，2款罰則相同，依行政罰法第24條第1項規定，原處分機關
    依道路交通管理處罰條例第48條第6款裁處罰鍰900元，尚無
    違誤，並予敘明。
五、綜上所述，本件異議人之違規事證明確，原處分機關依道路
    交通管理處罰條例第48條第6款、第63條第1項之規定裁處罰
    鍰900元，並記違規點數1點，於法尚無不合，異議人之異議
    為無理由，應予駁回。
五、據上論斷，依道路交通案件處理辦法第20條，裁定如主文。
中    華    民    國    99    年    10    月    18    日
                  交通法庭      法  官  蔡寶樺
上列正本證明與原本無異。
如對本裁定不服，應於送達後 5日內，向本院提出抗告狀（應抄
附繕本）。
中    華    民    國    99    年    10    月    18    日
                                書記官

司法院資訊處製作；財團法人民間司法改革基金會備份。
